臺灣高雄地方法院刑事判決　　　　　 100年度審訴字第2396號
公　訴　人　臺灣高雄地方法院檢察署檢察官
被　　　告　陳信宏
上列被告因毒品危害防制條例案件，經檢察官提起公訴（100年
度毒偵字第16036號），因被告就被訴事實為有罪之陳述，經本
院告知簡式審判程序之旨，並聽取被告與公訴人之意見後，裁定
依簡式審判程序審理，判決如下：
    主  文
陳信宏施用第一級毒品，累犯，處有期徒刑捌月，扣案之注射針
筒拾參支，均沒收。又施用第一級毒品，累犯，處有期徒刑捌月
，扣案之注射針筒拾參支，均沒收。又施用第二級毒品，累犯，
處有期徒刑肆月，扣案之甲基安非他命壹小包（驗前淨重零點參
壹肆公克，驗後淨重零點參零玖公克），沒收銷燬；扣案之塑膠
瓶吸食器貳組，均沒收。又施用第二級毒品，累犯，處有期徒刑
肆月，扣案之塑膠瓶吸食器貳組，均沒收。又持有第一級毒品純
質淨重十公克以上，累犯，處有期徒刑壹年陸月，扣案之海洛因
壹大包（驗前淨重拾肆點伍陸公克、驗後淨重拾肆點伍參公克，
純質淨重拾貳點參肆公克）及伍拾壹小包（驗前淨重合計肆點陸
零公克、驗後淨重合計肆點伍柒公克，純質淨重壹點陸玖公克）
，均沒收銷燬；扣案之粉紅色盒子壹只，沒收。又持有第一級毒
品，累犯，處有期徒刑伍月，扣案之海洛因拾捌小包（驗前淨重
合計壹點零陸公克、驗後淨重合計壹點零伍公克，純質淨重零點
貳陸公克），均沒收銷燬。應執行有期徒刑參年貳月，扣案之海
洛因壹大包（驗前淨重拾肆點伍陸公克、驗後淨重拾肆點伍參公
克，純質淨重拾貳點參肆公克）、伍拾壹小包（驗前淨重合計肆
點陸零公克、驗後淨重合計肆點伍柒公克，純質淨重壹點陸玖公
克）、拾捌小包（驗前淨重合計壹點零陸公克、驗後淨重合計壹
點零伍公克，純質淨重零點貳陸公克）及甲基安非他命壹小包（
驗前淨重零點參壹肆公克，驗後淨重零點參零玖公克），均沒收
銷燬；扣案之注射針筒拾參支、塑膠瓶吸食器貳組及粉紅色盒子
壹只，均沒收。
    事  實
一、陳信宏於民國87年間，因施用毒品案件，經法院裁定送觀察
    、勒戒後，認無繼續施用毒品傾向，於88年7月17日執行完
    畢，經檢察官為不起訴處分確定。又於88年間，因施用毒品
    案件，經法院裁定送觀察、勒戒後，認有繼續施用毒品傾向
    ，經檢察官聲請簡易判決處刑並聲請強制戒治。另於97年間
    ，因施用毒品案件，經法院判處有期徒刑8月確定；復於98
    年間，因竊盜案件，經法院判處有期徒刑10月確定，上開2
    罪接續執行，於99年5月6日縮短刑期假釋出監，並於99年5
    月13日保護管束期滿未經撤銷假釋視為執行完畢。詎仍不知
    悔改，分別基於施用第一級毒品之犯意，(一)於100年4月27日
    22時許，在高雄市○○區○○路之「中油加油站」廁所內，
    以將海洛因摻入香菸內點燃吸食方式，施用第一級毒品海洛
    因1次；(二)於100年5月9日18時許，在其位於高雄市○○區○
    ○里○○街196號之住處，以針筒注射方式，施用第一級毒
    品海洛因1次。又分別基於施用第二級毒品之犯意，(三)於100
    年4月28日凌晨0時許，在高雄市○○區○○路的某加油站，
    以玻璃球燒烤方式施用第二級毒品甲基安非他命1次；(四)於
    100年5月11日上午某時，在其位於高雄市○○區○○里○○
    街196號之住處，以玻璃球燒烤方式施用第二級毒品甲基安
    非他命1次。另分別基於持有第一級毒品海洛因之犯意，(五)
    於100年4月27日22時許，在高雄市○○區○○路鳳山國中門
    口前，以新臺幣（下同）3萬元之代價向真實姓名年籍均不
    詳僅知綽號老兄之男子，購入以夾鏈袋包裝之第一級毒品海
    洛因1大包（驗前淨重14.56公克、驗後淨重14.53公克，純
    質淨重12.34公克）及以粉紅色盒子1只包裝之內含第一級毒
    品海洛因51小包（驗前淨重合計4.60公克、驗後淨重合計
    4.57  公克，純質淨重1.69公克）而持有之；(六)100年5月10
    日某時，在高雄市大寮區高雄監獄附近，以1萬2,000元向真
    實姓名年籍均不詳僅知綽號阿呆之男子購入第一級毒品海洛
    因18小包（驗前淨重合計1.06公克、驗後淨重合計1.05公克
    ，純質淨重0.26公克）而持有之。
二、嗣員警於100年4月28日凌晨零時20分許，在高雄市大寮區○
    ○○路446號「統一超商」前，扣得其上述一(五)犯行所持有
    之第一級毒品海洛因1大包、51小包及其所有包裝上開51小
    包海洛因所用之粉紅色盒子1只，以及其上述一(三)犯行所施
    用剩餘之第二級毒品甲基安非他命1小包（驗前淨重0.314公
    克，驗後淨重0.309公克）。另於100年5月12日17時10分許
    ，為警持搜索票，至其上開住處搜索時，當場查獲並扣得其
    上述一(六)犯行所持有之第一級毒品海洛因18小包，及陳信宏
    所有預備供施用甲基安非他命所用之塑膠瓶吸食器2組及預
    備供施用海洛因所用之注射針筒13支，並經其同意採尿送驗
    後，檢驗結果均呈海洛因代謝後之嗎啡、可待因及甲基安非
    他命、安非他命陽性反應，始知悉上情。
三、案經高雄市政府警察局及高雄市政府警察局林園分局移送臺
    灣高雄地方法院檢察署偵查後起訴。
    理  由
一、本件被告陳信宏所犯係死刑、無期徒刑、最輕本刑為3年以
    上有期徒刑以外之罪，其於準備程序進行中，就被訴事實為
    有罪之陳述，經受命法官告知簡式審判程序之旨，並聽取當
    事人之意見後，本院認無不得或不宜改依簡式審判程序進行
    之情形，爰依刑事訴訟法第273條之1第1項規定，裁定本件
    進行簡式審判程序。又本件卷內之證據資料，依同法第273
    條之2規定，不受同法第159條第1項關於傳聞法則規定之限
    制，依法均有證據能力，合先敘明。
二、上揭事實，業據被告陳信宏於本院審理時坦承不諱，復有高
    雄市政府警察局保安警察大隊黎明中隊偵辦毒品危害防制條
    例嫌疑人尿液採證代碼對照表、高雄市政府警察局林園分局
    查獲毒品案件嫌疑人代號與真實姓名對照表、台灣檢驗科技
    股份有限公司濫用藥物實驗室濫用藥物檢驗報告附卷可稽。
    又上開於100年4月28日查扣之白色粉末1大包、51小包及白
    色晶體1包，經送驗後分別含有海洛因（驗前淨重14.56公克
    、驗後淨重14.53公克，純質淨重12.34公克）、海洛因（驗
    前淨重合計4.60公克、驗後淨重合計4.57公克，純質淨重
    1.69公克）及甲基安非他命（驗前淨重0.314公克，驗後淨
    重0.309公克）成分，此有法務部調查局濫用藥物實驗室調
    科壹字第10023013380號鑑定書、高雄醫學大學附設中和紀
    念醫院00000-000號檢驗報告各1份附卷可憑；於同年5月12
    日查扣之白色粉末18小包，亦均含海洛因成分（驗前淨重合
    計1.06公克、驗後淨重合計1.05公克，純質淨重0.26公克）
    ，有法務部調查局濫用藥物實驗室調科壹字第10023013460
    號鑑定書1份在卷足稽，足見被告之任意性自白與事實相符
    ，堪予採信。從而，被告上開犯行，洵堪認定。
三、按毒品危害防制條例於92年7月9日修正公布，自93年1月9日
    施行，其中第20條、第23條將施用毒品之刑事處遇程序，區
    分為「初犯」及「5年內再犯」、「5年後再犯」。依其立法
    理由之說明：「初犯」，經觀察、勒戒或強制戒治後，應為
    不起訴處分或不付審理之裁定；經觀察、勒戒或強制戒治執
    行完畢釋放後，「5年內再犯」者，因其再犯率甚高，原實
    施之觀察、勒戒及強制戒治既已無法收其實效，爰依法追訴
    或裁定交付審理。至於經觀察、勒戒或強制戒治執行完畢釋
    放後，「5年後再犯」者，前所實施之觀察、勒戒或強制戒
    治已足以遮斷其施用毒品之毒癮，為期自新及協助其斷除毒
    癮，仍適用「初犯」規定，先經觀察、勒戒或強制戒治之程
    序。從而依修正後之規定，僅限於「初犯」及「5年後再犯
    」2種情形，始應先經觀察、勒戒或強制戒治程序。倘被告
    於5年內已再犯，經依法追訴處罰，縱其第3次（或第3次以
    上）再度施用毒品之時間，在初犯經觀察、勒戒或強制戒治
    執行完畢釋放5年以後，惟其已不合於「5年後再犯」之規定
    ，且因其已於「5年內再犯」，顯見其再犯率甚高，原實施
    觀察、勒戒或強制戒治，已無法收其實效，即應依該條例第
    10條處罰（最高法院95年度台非字第65號、96年度台非字第
    119號刑事判決及同院95年第7次刑事庭會議決議可參）。經
    查，被告前於87年間，因施用毒品案件，經法院裁定送觀察
    、勒戒後，認無繼續施用毒品傾向，於88年7月17日執行完
    畢，經檢察官為不起訴處分確定。又於88年間，因施用毒品
    案件，經法院裁定送觀察、勒戒後，認有繼續施用毒品傾向
    ，經檢察官聲請簡易判決處刑並聲請強制戒治等情，此有臺
    灣高等法院被告前案紀錄表1份附卷可參，是被告於初犯經
    觀察勒戒執行完畢後，5年內已再犯施用毒品罪，雖本案再
    度施用毒品之時間，在其初犯經觀察勒戒執行完畢5年之後
    ，惟依前開說明，仍應依毒品危害防制條例第10條之規定處
    罰之。
四、次按海洛因、甲基安非他命，分別為毒品危害防制條例第2
    條第2項第1款、第2款規定之第一、二級毒品，除法律另有
    規定者外，不得持有、施用，是核被告陳信宏事實欄一(一)、
    (二)所為，均係犯毒品危害防制條例10條第1項之施用第一級
    毒品罪；事實欄一(三)、(四)所為，均係犯同條例第10條第2項
    之施用第二級毒品罪；事實欄一(五)所為，係犯同條例第11條
    第3項之持有第一級毒品純質淨重10公克以上罪；事實欄一
    (六)所為，係犯同條例第11條第1項之持有第一級毒品罪。其
    施用第一、二級毒品前持有第一、二級毒品之行為，已為其
    後施用之高度行為所吸收，均不另論罪。其所犯上揭6罪，
    犯意各別，行為互殊，應予分論併罰。被告有上開事實欄所
    載之前科及執行紀錄，有臺灣高等法院被告前案紀錄表附卷
    可稽，其受有期徒刑之執行完畢後，5年以內故意再犯本件
    有期徒刑以上之6罪，各為累犯，均應依刑法第47條第1項規
    定，加重其刑。爰審酌被告前經觀察勒戒、強制戒治執行完
    畢，猶不思戒除毒癮，再犯本件施用毒品犯行，顯見其並無
    堅定戒癮之意志，復無視政府查緝毒品犯罪之決心及政策，
    明知海洛因係毒品危害防制條例所列之違禁物品，猶未經許
    可，貿然向他人購入而持有之，行為顯有可議之處，惟念犯
    後坦承犯行，態度尚稱良好，兼衡其各次持有毒品之數量、
    犯罪動機、目的、智識程度、職業、生活狀況等一切情狀，
    認公訴檢察官就其所犯持有第一級毒品純質淨重10公克以上
    罪，求處有期徒刑2年6月，尚嫌過重，爰分別量處如主文所
    示之刑，並定其應執行刑。
五、末100年4月28日查扣之白色粉末1大包、51小包及100年5月
    12日查扣之白色粉末18小包，均屬海洛因無訛；於100年4
    月28日查扣之白色晶體1包，確屬甲基安非他命無誤，已如
    前述，均應依毒品危害防制條例第18條第1項前段規定，分
    別在其所犯事實欄一(五)、(六)、(三)罪名項下，宣告沒收銷燬之
    ，而包裝上開毒品所用之包裝袋，無論依何種方式與其內毒
    品分離以送鑑驗，其包裝袋均應有極微量之毒品殘留而無法
    析離，應整體視為毒品，併依毒品危害防制條例第18條第1
    項前段規定，宣告沒收銷燬之，至鑑驗耗損之毒品既已費失
    ，自無庸為沒收銷燬之諭知。另扣案之粉紅色盒子1只，係
    被告所有，供事實欄一(五)犯行持有海洛因所用，應依刑法第
    38條第1項第2款規定，在其所犯持有第一級毒品純質淨重10
    公克以上罪項下，宣告沒收。另扣案之塑膠瓶吸食器2組、
    注射針筒13支，均係被告所有，分別係預備施用第二級毒品
    甲基安非他命及預備施用第一級毒品海洛因所用，此據其於
    審理時坦承明確，爰依刑法第38條第1項第2款規定，分別在
    其所犯施用第二級毒品、施用第一級毒品罪名項下，宣告沒
    收。
據上論斷，應依刑事訴訟法第273條之1、第284條之1、第299 條
第1項前段，毒品危害防制條例第10條第1項、第2項、第11條第
1項、第3項、第18條第1項前段，刑法第11條、第47條第1項、第
38條第1項第2款、第51條第5款、第9款，判決如主文。
本案經檢察官陳孟皇到庭執行職務。
中    華    民    國   100    年    10    月    14    日
                  刑事第十庭  法  官  洪培睿
以上正本證明與原本無異。
如不服本判決應於收受送達後10日內向本院提出上訴書狀，並應
敘述具體理由；如未敘述上訴理由者，應於上訴期間屆滿後20日
內向本院補提理由書（均須按他造當事人之人數附繕本）「切勿
逕送上級法院」。
中    華    民    國   100    年    10    月    14    日
                              書記官  林豐富
附錄本案論罪科刑法條：
毒品危害防制條例第10條（施用第一、二級毒品罪）
施用第一級毒品者，處6 月以上5 年以下有期徒刑。
施用第二級毒品者，處3 年以下有期徒刑。
毒品危害防制條例第11條第1項、第3項（持有第一級毒品罪、持
有第一級毒品達法定數量加重罪）
持有第一級毒品者，處 3 年以下有期徒刑、拘役或新臺幣 5 萬
元以下罰金。
持有第二級毒品者，處 2 年以下有期徒刑、拘役或新臺幣 3 萬
元以下罰金。
持有第一級毒品純質淨重十公克以上者，處 1 年以上 7 年以下
有期徒刑，得併科新臺幣 1 百萬元以下罰金。
持有第二級毒品純質淨重二十公克以上者，處 6 月以上 5 年以
下有期徒刑，得併科新臺幣 70 萬元以下罰金。
持有第三級毒品純質淨重二十公克以上者，處 3 年以下有期徒
刑，得併科新臺幣 30 萬元以下罰金。
持有第四級毒品純質淨重二十公克以上者，處 1 年以下有期徒
刑，得併科新臺幣 10 萬元以下罰金。
持有專供製造或施用第一級、第二級毒品之器具者，處 1 年以
下有期徒刑、拘役或新臺幣 1 萬元以下罰金。